臺灣桃園地方法院刑事判決
110年度易字第750號
公  訴  人  臺灣桃園地方檢察署檢察官  
被      告  周淑君




上列被告因詐欺案件，經檢察官提起公訴（110年度偵字第3860
號），被告於準備程序中就被訴事實為有罪之陳述，經本院合議
庭裁定由受命法官獨任以簡式審判程序審理，判決如下：
    主  文
周淑君幫助犯洗錢防制法第十四條第一項之洗錢罪，處有期徒刑
貳月，併科罰金新臺幣壹萬元，罰金如易服勞役，以新臺幣壹仟
元折算壹日。緩刑伍年，並應依民國一一一年二月十六日一一一
年度附民移調字第二六七號調解筆錄（如附件）所載之調解內容
履行損害賠償義務。
    事  實
周淑君依其智識程度及生活經驗，可預見一般人無故取得別人金
融帳戶使用之行徑常與不法財產犯罪密切相關，而可預見不自行
申辦帳戶使用反而收集別人帳戶資料者，通常係為遂行不法所有
意圖詐騙他人，供取得金錢所用，並藉此逃避追查，倘提供帳戶
予他人使用，可能幫助犯罪份子作為不法收取及提領款項之用，
而遮斷資金流動軌跡以掩飾隱匿不法犯罪所得去向，仍容任該結
果發生，基於幫助詐欺取財及幫助洗錢之不確定故意，於民國10
9年7月30日（起訴書誤載為110年7月30日）下午1時44前某時，
在不詳地點，以聯邦快遞將其所申設之渣打國際商業銀行股份有
限公司（下稱渣打銀行）帳號00000000000000號帳戶之提款卡寄
予真實姓名年籍不詳LINE暱稱為「Ben」之詐欺集團成員使用，
並以LINE告知提款卡密碼。嗣「Ben」所屬詐欺集團成員取得上
開帳戶之提款卡及密碼後，即與所屬詐欺集團成員，共同意圖為
自己不法之所有，基於詐欺取財及洗錢之犯意聯絡，於109年6、
7月間向廖晏青自稱為Genzo Fuyuki，並佯稱需要洗錢證明金云
云，致廖晏青陷於錯誤，於109年7月30日下午1時44分許，臨櫃
存款美金1萬60元（折合新臺幣29萬5,302元）至周淑君上開帳戶
，旋遭詐欺集團成員提領一空。
    理  由
一、程序部分：
㈠、按刑事訴訟法第260條第1款規定：「不起訴處分已確定者，
    非有發現新事實或新證據之情形，不得對於同一案件再行起
    訴。」該「同一案件」，係指被告相同，犯罪事實亦相同者
    而言，並不包括法律上之同一案件。蓋案件在偵查中，並無
    類似審判不可分之法則，不生偵查不可分之問題，故想像競
    合犯、結合犯或其他裁判上一罪或實質一罪之一部犯罪事實
    已經不起訴處分確定者，仍可就未經不起訴處分之其他部分
    提起公訴，不生全部與一部之關係，亦不受原不起訴處分效
    力之拘束（最高法院103年度台上字第3120號、99年度台上
    字第8069號判決意旨參照）。亦即檢察官之不起訴處分，並
    無審判不可分原則之適用，裁判上或實質上一罪案件之一部
    分經以行為不罰或犯罪嫌疑不足為不起訴者，即與其他部分
    不生一部與全部關係，其他部分經偵查結果，如認為應提起
    公訴者，自得提起公訴，不受刑事訴訟法第260條規定之限
    制。
㈡、被告周淑君交付渣打銀行上開帳戶資料予「Ben」後，因有另
    案告訴人吳佳玲遭詐騙集團成員詐騙，於109年7月14日中午
    11時40分許匯款至該帳戶內，被告因涉犯幫助詐欺取財及幫
    助洗錢罪，經臺灣桃園地方檢察署檢察官偵查後，認其犯罪
    嫌疑不足，而於109年12月23日以109年度偵字第34219號為
    不起訴處分確定（下稱前案），固有不起訴處分書（見本院
    審易字卷第33至39頁）、臺灣高等法院被告前案紀錄表在卷
    可稽。然本件檢察官係以被告提供上開帳戶資料，使詐欺集
    團成員得持以對被害人廖晏青施詐之事實提起公訴，因前案
    與本案之被害人不同，被告縱使僅有一次交付帳戶之行為，
    但係涉嫌侵害不同之個人法益，非刑事訴訟法第260條規定
    所指同一案件，故本案之起訴自屬合法。
二、上揭犯罪事實，業據被告於本院準備程序、審理中坦承不諱
    （見本院易字卷第189頁、第195頁），核與證人廖晏青於警
    詢中證述之情節大致相符（見偵卷第23至26頁），復有渣打
    銀行現金存款交易明細、電子郵件紀錄、渣打銀行109年8月
    27日函暨帳戶基本資料及交易明細、被告與「Ben」對話紀
    錄在卷可稽（見偵卷第29頁、第31至45頁、第47至59頁、第
    91至313頁、本院易字卷第15至119頁），足認被告之任意性
    自白與事實相符，堪以採信。從而，本件事證明確，被告犯
    行洵堪認定，應依法論科。
三、論罪科刑： 
㈠、按特定犯罪之正犯實行特定犯罪後，為掩飾、隱匿其犯罪所
    得財物之去向及所在，而令被害人將款項轉入其所持有、使
    用之他人金融帳戶，並由該特定犯罪正犯前往提領其犯罪所
    得款項得手，如能證明該帳戶內之款項係特定犯罪所得，因
    已被提領而造成金流斷點，該當掩飾、隱匿之要件，該特定
    犯罪正犯自成立一般洗錢罪之正犯。刑法第30條之幫助犯，
    係以行為人主觀上有幫助故意，客觀上有幫助行為，即對於
    犯罪與正犯有共同認識，而以幫助意思，對於正犯資以助力
    ，但未參與實行犯罪之行為者而言。幫助犯之故意，除需有
    認識其行為足以幫助他人實現故意不法構成要件之「幫助故
    意」外，尚需具備幫助他人實現該特定不法構成要件之「幫
    助既遂故意」，惟行為人只要概略認識該特定犯罪之不法內
    涵即可，無庸過於瞭解正犯行為之細節或具體內容。此即學
    理上所謂幫助犯之「雙重故意」。金融帳戶乃個人理財工具
    ，依我國現狀，申設金融帳戶並無任何特殊限制，且可於不
    同之金融機構申請多數帳戶使用，是依一般人之社會通念，
    若見他人不以自己名義申請帳戶，反而收購或借用別人之金
    融帳戶以供使用，並要求提供提款卡及告知密碼，則提供金
    融帳戶者主觀上如認識該帳戶可能作為對方收受、提領特定
    犯罪所得使用，對方提領後會產生遮斷金流以逃避國家追訴
    、處罰之效果，仍基於幫助之犯意，提供該帳戶之提款卡及
    密碼，以利洗錢實行，仍可成立一般洗錢罪之幫助犯（最高
    法院108年度台上字第3101號裁定參照）。被告提供上開帳
    戶之提款卡、密碼予他人使用，得預見其所提供之帳戶，將
    供詐欺集團成員作為收受詐欺所得財物之用，並進而提領款
    項以隱匿、掩飾犯罪所得去向，惟尚無證據證明被告有參與
    詐欺取財及洗錢犯行之構成要件行為，被告所為充其量僅足
    認定係參與詐欺取財及洗錢構成要件以外之幫助行為。故核
    被告所為，係犯刑法第30條第1項前段、第339條第1項之幫
    助詐欺取財罪及刑法第30條第1項前段、洗錢防制法第14條
    第1項之幫助洗錢罪。
㈡、被告以一提供帳戶行為，同時犯幫助詐欺取財罪與幫助洗錢
    罪，為想像競合犯，應依刑法第55條規定，從一重以幫助洗
    錢罪處斷。
㈢、起訴意旨雖漏未論及上開幫助洗錢罪，然與已起訴有罪之幫
    助詐欺取財罪間，具有想像競合犯之裁判上一罪關係，應為
    起訴效力所及，且經本院當庭告知所犯法條（見本院易字卷
    第188頁、第192頁），已無礙被告防禦權之行使，本院自得
    併予審理。
㈣、減輕事由：
  1.被告係對正犯資以助力而實施犯罪構成要件以外之行為，為
    幫助犯，應依刑法第30條第2 項規定，按正犯之刑減輕之。
  2.被告於本院審理中就幫助洗錢犯行自白不諱，應依洗錢防制
    法第16條第2 項規定，減輕其刑，並與上開減輕事由，依法
    遞減之。
㈤、爰審酌被告任意將金融帳戶之提款卡、密碼提供予他人使用
    ，幫助詐欺集團成員從事詐欺犯行，使詐欺集團成員可輕易
    於詐騙後取得財物，藉此掩飾、隱匿詐欺犯罪所得之去向，
    助長財產犯罪之猖獗，影響社會正常經濟交易安全，增加被
    害人尋求救濟之困難，破壞治安及金融秩序，所為誠屬不該
    ，惟考量被告犯後已坦承犯行，態度尚可，且已與被害人達
    成調解並取得其原諒，有調解筆錄在卷可佐（見本院易字卷
    第197至198頁），兼衡其犯罪動機、目的、手段、無前科紀
    錄之素行、警詢中自承高中畢業之智識程度、家庭經濟狀況
    小康、被害人遭詐騙之金額等一切情狀，量處如主文所示之
    刑，並諭知罰金部分易服勞役之折算標準。
㈥、被告未曾因故意犯罪受有期徒刑以上刑之宣告，有臺灣高等
    法院被告前案紀錄表附卷可稽，其因一時失慮偶罹刑典，犯
    後已坦承犯行，並與被害人達成調解，有如附件所示調解筆
    錄在卷為憑，業如前述，足認被告確有悔悟之心，本院綜核
    上情，認被告經此偵審程序及刑之宣告，當已知所警惕而無
    再犯之虞，是認宣告之刑以暫不執行為適當，爰依刑法第74
    條第1項第1款規定，予以宣告緩刑5年，併依刑法第74條第2
    項第3款規定，將附件所示之調解內容作為緩刑條件，命被
    告應依該調解筆錄內容履行損害賠償義務，以啟自新。
四、本案尚無證據證明被告有因提供上開帳戶之提款卡及密碼予
    詐欺集團成員，因而獲有對價或利益，爰不予宣告沒收犯罪
    所得，併此敘明。
據上論斷，應依刑事訴訟法第273條之1第1項、第299條第1項前
段，洗錢防制法第14條第1項、第16條第2項，刑法第11條、第30
條第1項前段、第2項、第339條第1項、第55條、第42條第3項，
第74條第1項第1款、第2項第3款、刑法施行法第1條之1第1項，
判決如主文。
本案經檢察官吳亞芝提起公訴，檢察官黃翎樵到庭執行職務。
中　　華　　民　　國　　111 　年　　3 　　月　　18　　日
                  刑事第九庭    法　官　蔣彥威
以上正本證明與原本無異。
如不服本判決應於收受判決後20日內向本院提出上訴書狀，並應
敘述具體理由。其未敘述上訴理由者，應於上訴期間屆滿後20日
內向本院補提理由書(均須按他造當事人之人數附繕本)「切勿逕
送上級法院」。 
　　　　　　　　　　　　　　　  書記官　賴葵樺
中　　華　　民　　國　　111 　年　　3 　　月　　18　　日
附錄本件論罪科刑法條全文：洗錢防制法第14條、刑法第339 條
洗錢防制法第14條
有第二條各款所列洗錢行為者，處7年以下有期徒刑，併科新臺
幣5百萬元以下罰金。
前項之未遂犯罰之。
前二項情形，不得科以超過其特定犯罪所定最重本刑之刑。
中華民國刑法第339條
（普通詐欺罪）
意圖為自己或第三人不法之所有，以詐術使人將本人或第三人之
物交付者，處5年以下有期徒刑、拘役或科或併科50萬元以下罰
金。
以前項方法得財產上不法之利益或使第三人得之者，亦同。
前二項之未遂犯罰之。